臺灣臺南地方法院刑事判決　　　　　　 94年度交訴字第134號
公　訴　人　臺灣臺南地方法院檢察署檢察官
被　　　告　甲○○
上列被告因公共危險等案件，經檢察官提起公訴（93年度營偵字
第1499號、94年度偵字第4818號），本院依簡式審判程序判決如
下：
    主  文
甲○○服用酒類，不能安全駕駛動力交通工具而駕駛，處有期徒
刑參月；又因過失致人於死，處有期徒刑拾月；又駕駛動力交通
工具肇事，致人死而逃逸，處有期徒捌月；應執行有期徒刑壹年
捌月。緩刑伍年。
    事  實
一、甲○○考領有普通自用小客車駕駛執照，於民國93年12月11
    日23時40分許前某時，在台南縣鹽水鎮某路邊攤飲用酒類後
    ，已達到不能安全駕駛動力交通工具之程度，原應注意飲用
    酒類後其吐氣所含酒精濃度超過每公升0.25毫克者，不得駕
    車，以免影響公眾安全，竟仍貿然駕駛車牌號碼R2-4407 號
    自用小貨車沿台南縣鹽水鎮○○里○○路由北向南方向行駛
    ，於當日23時40分許，途經設有閃光紅燈之該路與南門路口
    交岔路口時，本應注意駕駛車輛應注意車前狀況，隨時採取
    必要之安全措施，汽車行駛至交岔路口時，應遵守燈光號誌
    行進、轉彎，若行駛方向燈光號誌為閃光紅燈時，表示應「
    停車再開」，亦即車輛應減速接近，先停止於交岔路口前，
    讓幹道車優先通行後認為安全時，方得續行，而依當時天候
    晴、夜間有照明、柏油路面乾燥、無缺陷及障礙物，視距良
    好，並無不能注意之情事，詎因酒後注意力、反應力、控制
    力、平衡感、穩定性、協調性、感知能力均降低，逕行闖越
    上開交岔路口，不慎撞及由蔡進中所騎乘沿南門路由東向西
    方向行駛之車牌號碼CF 6-797號重型機車，致蔡進中人車倒
    地，因而受有頭部外傷、顱內出血等傷害，經送醫後不治死
    亡。詎甲○○肇事後，非但未下車察看蔡進中之傷勢，且亦
    未報警求援，即基於肇事逃逸之犯意，駕車逃離現場，適有
    高銘煜目睹此情，駕車自後追逐將其攔下，報警於同日23時
    50 分許，在鹽水鎮○○路與月津路口「台塑加油站」查獲
    ，並經警於翌日（即93年12月12日）凌晨零時4分許，測得
    其呼氣酒精濃度高達每公升0.50毫克，因而發覺上情。
二、案經臺灣臺南地方法院檢察署檢察官據報相驗並經蔡進中之
    父乙○○訴由臺南縣警察局新營分局報請臺灣臺南地方法院
    檢察署檢察官偵查起訴。
    理  由
一、程序方面─
  (一)按除被告所犯為死刑、無期徒刑、最輕本刑為3 年以上有期
    徒刑之罪或高等法院管轄第一審案件者外，於法院行準備程
    序進行中，被告先就被訴事實為有罪之陳述時，審判長得告
    知被告簡式審判程序之旨，並聽取當事人、代理人、辯護人
    及輔佐人之意見後，裁定進行簡式審判程序；且受命法官行
    準備程序，與法院或審判長有同一之權限，刑事訴訟法第27
    3條之1第1項及279條第2 項前段分別定有明文。本件被告甲
    ○○所為係犯死刑、無期徒刑、最輕本刑為3 年以上有期徒
    刑以外之罪，其於準備程序中就被訴事實為有罪之陳述，經
    受命法官告知簡式審判程序之旨，並聽取公訴人、被告之意
    見後，本院認為適宜由受命法官獨任進行簡式審判程序。
  (二)簡式審判程序之證據調查，不受刑事訴訟法第159條第1項、
    第161條之2、第161條之3、第163條之1及第164條至第170條
    規定之限制，亦為同法第273條之2所明文。是此，證人高銘
    煜、乙○○於警詢中之陳述、道路交通事故現場圖、道路交
    通事故調查報告表(一)(二)，及臺南縣警察局舉發違反道路交通
    管理事件通知單，本院自可採為證據，先此敘明。
二、認定犯罪事實所憑證據及理由─
  (一)上開犯罪事實，業據被告於檢察官偵訊中及本院審理中自白
    不諱（參臺灣臺南地方法院檢察署93年度營偵字第1499號偵
    查卷第21頁、本院94年7月14日、8月17日及9月14日準備程
    序筆錄及本院94年9 月14日審判期日筆錄），並經證人高銘
    煜及證人即告訴人乙○○於警詢證述明確（參警卷第11頁至
    第12頁），且有道路交通事故現場圖、道路交通事故調查報
    告表(一)、(二)、現場照片6 幀（警卷第13頁至第18頁）、台南
    縣警察局新營分局道路交通事故當事人酒精濃度測定紀錄表
    （臺灣臺南地方法院檢察署93年度相字第738 號相驗卷第25
    頁）、台南縣警察局舉發違反道路交通管理事件通知單（警
    卷第23頁）附卷可佐，與被告供述內容互核無異，足認被告
    自白確與事實相符。
  (二)按刑法第185條之3規定所謂「不能安全駕駛」，係抽象危險
    犯，並不以發生具體危險為必要，而對於呼氣酒精濃度已達
    每公升0.55毫克（0.55MG/L）以上者，肇事率為一般正常人
    之10倍，認為已達不能安全駕車之標準，此業經法務部88年
    5 月18日以法88檢字第001669號函告週知，應為絕對不能安
    全駕駛動力交通工具。且按就醫學文獻所知，酒精對人體造
    成之影響；於飲酒後吐氣所含酒精濃度達每公升0.25毫克（
    約合體內血液中酒精濃度50MG /DL或0.05％）時，屬於輕度
    中毒症狀，造成輕度協調功能降低；飲酒後吐氣所含酒精濃
    度達每公升0.5毫克時（約合體內血液中酒精濃度100或 0.1
    ％）時，屬於輕到中度中毒症狀，出現反應較慢、感覺減低
    、影響駕駛之狀況；於飲酒後吐氣所含酒精濃度達每公升 1
    毫克時，屬於中到重度中毒症狀，呈現步態不穩，噁心嘔吐
    ，精神混惑不清晰；又飲酒後1 小時許，其體內血液酒精濃
    度可達最高，飲酒1 小時後其體內之酒精濃度隨即消減，此
    有行政院國軍退除役官兵輔導委員會臺北榮民總醫院88年 8
    月5日（88）北總內字第26868號函文及88年10月26日（88）
    院賓文廉字第13407 號臺灣高等法院函附台北醫學院附設醫
    院精神科主任蔡尚穎「酒精對人體生理與行為之影響」一文
    可據。本案被告於肇事後，經警對其施以酒精濃度測試，其
    呼氣酒精濃度高達每公升0.50毫克，有上開酒精濃度測定紀
    錄表及舉發違反道路交通管理事件通知單在卷，參酌被告飲
    酒後駕車，疏未注意因而肇事，益徵被告服用酒類顯已達不
    能安全駕駛動力交通工具而致生公共危險之事實。
  (三)按飲酒後，其吐氣所含酒精成分超過每公升0.25亳克以上者
    ，不得開車；汽車行駛時，駕駛人應注意車前狀況，隨時採
    取必要之安全措施；汽車行駛至交岔路口，應遵守燈光號誌
    行進、轉彎，若行駛方向之燈光號誌為閃光紅燈時，表示應
    「停車再開」，亦即車輛應減速接近，先停止於交岔路口前
    ，讓幹道車優先通行後認為安全時，方得續行，道路交通安
    全規則第94條第3項、第102條第1項第1款、第114條第2款及
    道路交通標誌標線號誌設置規則第211 條分別定有明文，此
    為一般汽車駕駛人所應注意並確實遵守之事項，而被告考領
    有普通小型車駕駛執照，業據被告自承在卷（參本院94年 9
    月14日審判筆錄），應對上開規定理當知之甚詳，駕車時應
    注意上揭規定並確實遵守之。本件肇事地點為一設有閃光號
    誌之交岔路口，被告之行車方向為閃光紅燈，被害人行車方
    向為閃光黃燈，而依當時天候晴、夜間有照明、柏油路面乾
    燥、無缺陷及障礙物，視距良好，有上開道路交通事故調查
    報告表可憑，且依被告之智識、能力復無任何不能注意之情
    事，詎其竟於酒後呼氣酒精濃度達每公升0.50毫克，顯已達
    不能安全駕駛之程度，仍強行駕車，又疏未減慢車速貿然通
    行致肇事，其有過失灼然甚明。況本案肇事責任經送臺灣省
    臺南區車輛行車事故鑑定委員會鑑定結果，亦認被告所上開
    過失，有該鑑定委員會94年3月10日南鑑字第0945900815號
    函附台南區940086號鑑定意見書在卷可憑（參臺灣臺南地方
    法院檢察署93年度營偵字第1499號偵查卷第17頁至第18頁）
    ，足見被告違反上開交通規則，而有過失甚明。
  (四)被害人確因本件行車事故受有頭部外傷、顱內出血等傷害，
    經送醫後不治死亡，亦經臺灣臺南地方法院檢察署檢察官督
    同檢驗員相驗明確，有勘驗筆錄、相驗屍體證明書及驗斷書
    在卷足稽（參臺灣臺南地方法院檢察署93年度相字第738號
    相驗卷第32頁至第33頁、第37頁、第40頁至第46頁），依據
    上述說明，被告過失行為與被害人死亡之結果具有相當因果
    關係。
  (五)綜上所述，本案事證明確，被告服用酒類不能安全駕駛動力
    交通工具而駕駛、過失致死、駕駛動力交通工具肇事，致人
    死傷而逃逸犯行，均堪認定。
三、論罪科刑之理由─
  (一)核被告所為，係犯刑法第185條之3之服用酒類，不能安全駕
    駛動力交通工具而駕駛罪、第276條第1項之過失致人於死罪
    及第185條之4駕駛動力交通工具肇事致人於死而逃逸罪。被
    告所犯上開3 罪，犯意各別、行為互殊，應予分論併罰。又
    被告酒醉駕車，因而致人死亡，應依道路交通管理處罰條例
    第86條第1項規定，就其所犯過失致死罪部分加重其刑。
  (二)本院審酌被告並無犯罪前科，本件故意犯罪之犯罪動機、過
    失犯罪之過失程度，其於酒後駕車肇事，致被害人死亡，過
    失情節實屬嚴重，且其於酒醉駕車後經警測試呼氣酒精濃度
    , 其數值達每公升0.50毫克，顯見被告酒醉駕車，無視其他
    道路使用人生命及財產安全之心態，且未遵守道路交通安全
    規則，終至肇事致被害人死亡，造成無可挽救之遺憾，使被
    害人家屬痛失至親，犯罪所生危害甚重，肇事後復未協助救
    護、旋即逃逸，罔顧他人生命、身體，惡性非輕，惟念其於
    事後坦承犯行，且已與告訴人達成和解，除強制險外，另賠
    償被害人家屬新臺幣200萬6千元，並已給付完畢，有嘉義縣
    義竹鄉調解委員會93年民刑調字第75號調解書1 份在卷可憑
    （參臺灣臺南地方法院檢察署93年度營偵字第1499號偵查卷
    第23頁）等一切情狀，分別量處如主文所示之刑，並定其應
    執行刑。又被告前未曾受有期徒刑以上刑之宣告，有臺灣高
    等法院被告前案紀錄表在卷可按，渠因一時失慮，偶罹刑典
    ，經此偵審程序及刑之宣告後，應知警惕，信無再犯之虞，
    本院認前開所宣告之刑，以暫不執行為適當，併宣告緩刑 5
    年，以啟自新。
四、適用之法律─
  (一)刑事訴訟法第299條第1項前段、第273條之1第1項。
  (二)刑法第185條之3、第185條之4、第276條第1項、第51條第5
    款、第74條第1款。
  (三)交通管理處罰條例第86條第1項。
  (四)罰金罰鍰提高標準條例第1條前段。
本案經檢察官丙○○到庭執行職務。
中　　華　　民　　國　　94　　年　　9 　　月　　28　　日
                  交通法庭  法　官　張維君
以上正本證明與原本無異
如不服本判決應於送達後10日內向本院提出上訴狀（應附繕本）
。
    　　                    書記官　陳志德
中　　華　　民　　國　　94　　年　　9 　　月　　28　　日
附錄本判決論罪科刑法條：
刑法第276條第1項
  因過失致人於死者，處2 年以下有期徒刑、拘役或2,000 元以
  下罰金。
刑法第185條之3
  服用毒品、麻醉藥品、酒類或其他相類之物，不能安全駕駛動
  力交通工具而駕駛者，處1 年以下有期徒刑、拘役或30,000元
  以下罰金。
刑法第185條之4
  駕駛動力交通工具肇事，致人死傷而逃逸者，處6 月以上5 年
  以下有期徒刑。
